臺灣高等法院高雄分院刑事裁定　　　　 100年度毒抗字第21號
抗　告　人
即　被　告　何國龍
上列抗告人因聲請強制戒治案件，不服臺灣屏東地方法院中華民
國100 年1 月3 日裁定（99年度毒聲字第667 號），提起抗告，
本院裁定如下：
    主  文
抗告駁回。
    理  由
一、本件抗告意旨略以：勒戒處所對於抗告人即被告陳報之有無
    繼續施用毒品傾向，其評估標準，單只靠三名心理醫師於一
    次簡短暫會面中所做交叉問答計約一分鐘之會談，看抗告人
    一眼，即作問答卷，簡短且極匆促，就此即論斷勒戒人是否
    有繼續施用毒品傾向，另抗告人感到匪夷所思，並將抗告人
    前之各項毒品前科紀錄亦成為有繼續施用毒品傾向之依據，
    更顯違背一罪不得二罰原則，抗告人實難甘服。爰提出抗告
    ，請求撤銷原裁定，更為適法之裁定云云。
二、按犯第10條之罪者，檢察官應聲請法院裁定，或少年法院（
    地方法院少年法庭）應先裁定，令被告或少年入勒戒處所觀
    察、勒戒，其期間不得逾二月；觀察、勒戒後，檢察官或少
    年法院（地方法院少年法庭）依據勒戒處所之陳報，認受觀
    察、勒戒人無繼續施用毒品傾向者，應即釋放，並為不起訴
    之處分或不付審理之裁定；認受觀察、勒戒人有繼續施用毒
    品傾向者，檢察官應聲請法院裁定或由少年法院（地方法院
    少年法庭）裁定令入戒治處所強制戒治，其期間為6 個月以
    上，至無繼續強制戒治之必要為止，但最長不得逾一年；依
    前項規定為觀察、勒戒或強制戒治執行完畢釋放後，五年後
    再犯第10條之罪者，適用本條前二項之規定，毒品危害防制
    條例第20條第1 項、第2 項、第3 項定有明文。
三、經查，受觀察勒戒人有無繼續施用毒品傾向之判定，係依法
    務部與行政院衛生署所訂頒之「有無繼續施用毒品傾向評分
    標準評分說明手冊」作為評估之基準，評估之項目分為人格
    特質、臨床徵候、環境相關因素。人格特質包括：毒品犯罪
    之相關司法紀錄、其他犯罪相關紀錄、短期內再犯加重計分
    、行為觀察等細目；臨床徵候：因個案對於自己藥物使用資
    料可能有所保留，除由個案自陳資料外，必須參考個案所有
    資料，如尿液檢驗結果、藥物使用紀錄、醫療紀錄、犯罪紀
    錄及其他相關資料、戒斷症狀等。手冊中之判定原則為：（
    一）得分60分以上者，應判定為有繼續施用毒品之傾向；（
    二）50分以下者應判定為無繼續施用毒品之傾向；（三）51
    至59分者，由判定者再作整體評估後決定，若判定為有繼續
    施用毒品傾向，需加註理由；（四）情形特殊之個案，在認
    為依上述分數判定原則不合適時，可依據實際之狀況詳實註
    明判定之理由，另為判定有或無繼續施用毒品傾向。茲查本
    件臺灣屏東看守所附設勒戒處所（現已改稱法務部矯正署屏
    東看守所附設勒戒處所，下同）檢送之「有無繼續施用毒品
    傾向證明書」及「有無繼續施用毒品傾向評估標準紀錄表」
    ，已記載依被告之人格特質、臨床徵候、環境相關因素等項
    目綜合判斷結果，被告合計共得64分。其中人格特質方面，
    包括毒品犯罪相關司法紀錄、其他犯罪相關紀錄、短期內再
    犯加重計分及行為觀察等項目共得40分；臨床徵候方面，包
    括戒斷症狀、多重藥物使用、注射使用、使用期間、情緒及
    態度等項目共得15分；環境相關因素方面，包括社會功能、
    支持系統等項目共計得9 分，總計得分為64分。因認被告確
    有繼續施用毒品之傾向等情，有上開證明書、評估紀錄表在
    卷可憑（見臺灣屏東地方法院檢察署99年毒偵字第1506號卷
    第39-40 頁）。上開評定結果係依主管機關訂頒之評估基準
    進行，至其項目中列有被告其他相關之司法犯罪紀錄等，均
    係基於其專業評量及鑑衡所必要，在客觀上並無逾越裁量標
    準，且上開評定結果是由專業醫師依前開評估基準所為之專
    業判斷，而抗告人經評估結果，既已達64分，自應據以判定
    為有繼續施用毒品之傾向。是臺灣屏東看守所附設勒戒處所
    判定抗告人有繼續施用毒品之傾向，自當有據。
四、綜上所述，臺灣屏東看守所附設勒戒處所評估抗告人有繼續
    施用毒品之傾向，而開具有繼續施用毒品傾向證明書，其既
    係根據法務部與行政院衛生署所訂頒之「有無繼續施用毒品
    傾向評分標準評分說明手冊」以抗告人之人格特質、臨床徵
    候、環境相關因素為評估因素加以判定，洵屬有據，自無抗
    告人所稱僅依其有觀察勒戒之前科紀錄，即未經評估而予判
    定應施以強制戒治之情事。從而，原審以抗告人於觀察勒戒
    後，仍有繼續施用毒品之傾向，依毒品危害防制條例第20條
    第3 項、第2 項後段規定，裁定被告令入戒治處所施以強制
    戒治，其期間為6 個月以上，至無繼續強制戒治之必要為止
    ，但最長不得逾1 年，經核即無不合。本件抗告人以前揭情
    詞提起抗告，指摘原裁定不當，均無理由，應予駁回。
五、據上論斷，應依刑事訴訟法第412 條，裁定如主文。
中    華    民    國   100    年    3     月    10    日
              刑事第三庭    審判長法  官  莊崑山
                                  法  官  張意聰
                                  法  官  莊松泉
以上正本證明與原本無異。
本裁定不得再抗告。
中    華    民    國   100    年    3     月    10    日
                                  書記官  葉淑華